最高法院民事裁定　　　　　　　　一○○年度台抗字第九九號
再 抗告 人　陳重凱
訴訟代理人　吳文升律師
上列再抗告人因與相對人陳美容間請求未成年子女權利義務之行
使或負擔等（子女監護權等）事件，對於中華民國九十九年九月
三十日台灣高等法院裁定（九十九年度家抗字第九一號），提起
再抗告，本院裁定如下：
    主  文
原裁定廢棄，應由台灣高等法院更為裁定。
    理  由
本件再抗告人於請求准與相對人離婚之第一審訴訟程序，附帶請
求兩造所生之三位未成年女兒權利義務由其行使或負擔。台灣士
林地方法院（下稱士林地院）判決准兩造離婚，同時酌定由相對
人行使或負擔對於兩造所生三位女兒之權利義務，及再抗告人與
三位女兒會面交往之期間方式，並命再抗告人自兩造離婚判決確
定之日起至兩造所生女兒成年之日止，按月於每月五日給付三位
女兒各新台幣（下同）一萬二千元之扶養費，交由相對人代為管
理使用。再抗告人就關於子女權利義務之行使或負擔部分，提起
上訴而聲明不服；相對人對於離婚判決部分未聲明不服，僅就會
面方式及扶養費之附帶請求部分，附帶上訴而聲明不服。嗣原法
院依民事訴訟法第五百八十二條之一第三項規定，適用抗告程序
審理結果，以：依士林地院函請宜蘭縣政府委託侯元芳社會工作
師事務所訪視再抗告人及新北市（原台北縣）政府社會局委託財
團法人淨化社文教基金會訪視相對人報告，再抗告人之經濟狀況
雖優於相對人，條件良好，且有行使或負擔對三人女兒權利義務
之意願，惟相對人親職能力良好，亦有行使親權之強烈意願，兩
造分居後，三位女兒均由相對人照顧，該三人於士林地院審理時
明確表達希望與相對人共同生活之意願，認對三位女兒權利義務
之行使或負擔，宜由相對人任之。另再抗告人於銀行任中級辦事
員，年收入約七十萬元，名下有房屋、土地，價值約四百六十九
萬餘元，每月需繳交信用貸款九千九百八十一元及房屋貸款，相
對人從事褓姆工作，年收入約二十萬元，名下並無財產，認再抗
告人與相對人應以四：一比例分擔三位女兒之扶養費用。又依行
政院主計處公布之民國九十七年度新北市地區家庭收支調查報告
，平均每人每月之消費性支出為一萬八千餘元，但兩造於該年度
合計所得收人低於該報告所示每戶家庭平均所得收入，認三位女
兒每月所需之扶養費用各以一萬五千元為適當，則再抗告人應按
月於每月五日給付關於三位女兒扶養費各一萬二千元，並交由相
對人代為管理使用，且依非訟事件法第一百二十七條第二項規定
，如遲誤一期履行者，其後期間視為亦已到期等詞，因而維持士
林地院關於附帶請求之裁判，並以裁定駁回再抗告人之抗告。
按於婚姻事件附帶請求定對於未成年子女權利義務行使或負擔之
內容及方法，該附帶請求本質上雖為非訟事件，但其中關於命給
付扶養費等事項，具給付裁判性質，因有強烈訟爭性，仍屬當事
人處分權範圍，與法院應依職權酌定親權行使內容及方法事項尚
有差異。是以法院於審理是類附帶請求事件，依民事訴訟法第五
百七十二條之一第二項規定給予當事人陳述意見機會時，應注意
交錯運用訴訟與非訟法理，就職權事項與處分權事項，分別給予
不同程度之陳述意見機會，其中屬給付裁判性質事項，抗告法院
對當事人於抗告程序始提出或未於婚姻事件程序審理中充分表示
意見之攻擊或防禦方法，亦當詳為調查，並將該調查證據之結果
，曉諭當事人為辯論，始符合該條項規範之趣旨，以保障當事人
之程序權。查再抗告人就士林地院關於附帶請求裁判，提起抗告
時，已主張其每月收入至多為四萬九千五百二十三元，須按月清
償信用貸款九千九百八十一元、房屋貸款一萬三千二百五十九元
，另支付房屋管理費及水電費外，尚須扶養年邁久病之父親，無
能力每月支付三位女兒各一萬二千元扶養費能力等語（原法院卷
一四至一七頁），上開主張，除信用貸款金額外，其餘未經兩造
於士林地院審理離婚訴訟時，作為攻防方法而辯論。原法院就此
未詳為調查或使再抗告人聲明證據並據為辯論，亦未說明再抗告
人該主張何以不足採之理由，遽為此部分再抗告人不利之裁定，
即有消極不適用民事訴訟法第五百七十二條之一第二項規定而影
響裁定之適用法規顯有錯誤，所涉及之法律見解亦具有原則上之
重要性。次按法院依民法第一千零五十五條之規定，為酌定對於
未成年子女權利義務行使負擔之內容及方法時，除得定其行使內
容、方法及未行使或負擔權利義務之一方與未成年子女會面交往
之方式與期間等必要事項外，參照非訟事件法第一百二十七條第
一項規定，亦得命給付扶養費、交付身分證明文件或其他財物，
故給付扶養費為對於未成年子女權利義務行使負擔之內容及方法
之一部，而該權利義務行使負擔內容及方法為不可分割，若有一
部不當，應全部廢棄。上開扶養費之附帶請求部分，既有發回之
原因，依上說明，自應將原裁定予以全部廢棄，另由原法院更為
適當裁定。再抗告論旨，指摘原裁定為不當，求予廢棄，非無理
由。
據上論結，本件再抗告為有理由。依民事訴訟法第四百九十五條
之一第二項、第四百七十七條第一項、第四百七十八條第二項，
裁定如主文。
中    華    民    國  一○○  年    一    月  二十六  日
                      最高法院民事第七庭
                          審判長法官  顏  南  全  
                                法官  林  大  洋  
                                法官  沈  方  維  
                                法官  鄭  傑  夫  
                                法官  高  孟  焄  
本件正本證明與原本無異
                                      書  記  官  
中    華    民    國  一○○  年    二    月  二十二  日
                                                      Ｅ